臺灣高等法院臺中分院民事判決
110年度重再字第17號
再 審原 告  李玉鵬  
訴訟代理人  羅閎逸律師
            詹明潔律師
再 審原 告  李玉龍  
            李意蓮  
            李玉珍  

            李玉崑  
            李玉珠  
            達許淑貞
            達興民  

            王統正  

            索承孝  
            陳志強  
            繆淑華  
            繆陳麗子
            繆自強  
            繆自昌  
            繆自堅  
前列十六人
共      同
訴訟代理人  陳佳伶律師
再 審被 告  國防部軍備局

法定代理人  吳慶昌  
上列當事人間拆屋還地等事件，再審原告對於中華民國110年4月
7日本院108年度重上字第132號確定判決，提起再審之訴，本院
不經言詞辯論，判決如下：
    主  文
再審之訴駁回。
再審訴訟費用由再審原告負擔。
    事實及理由
一、提起民事再審之訴，應於30日之不變期間內為之，又該期間
    自判決確定時起算，判決於送達前確定者，自送達時起算，
    民事訴訟法第500條第1項、第2項前段定有明文。本件再審
    原告因不服本院108年度重上字第132號判決（下稱原確定判
    決），提起上訴，最高法院以110年度台上字第2560號裁定
    駁回上訴確定，前述裁定於民國110年9月16日送達再審原告
    等情，此有送達證書2紙附卷足稽，業據本院調卷查明屬實
    。再審原告係於110年10月18日具狀向本院提起本件再審之
    訴，此觀本院收狀日期章自明，是並未逾30日不變期間，合
    先敘明。又當事人對第二審判決提起上訴，經第三審法院認
    上訴不合法以裁定駁回者，對於第二審判決提起再審之訴者
    ，應專屬原第二審法院管轄（司法院30年院字第2188號解釋
    意旨參照），是本件再審之訴，專屬本院管轄。
二、再審原告主張：原確定判決理由是以再審原告「復未提出其
    他占有使用系爭土地之法律上正當權源，則系爭21、23、25
    、27、29、31號房屋，分別占有使用系爭土地如附圖編號A
    、B、C、D、E、F部分所示土地，均屬無權占有，再審被告
    依據民法第767條第1項規定，請求再審原告應分別將占有系
    爭土地如附圖編號A、B、C、D、E、F所示之系爭房屋拆除，
    並將該部分土地回復原狀騰空返還予再審被告，即屬正當，
    應予准許」等情，而為不利再審原告的認定，惟：再審原告
    近日聽聞證人沈○木（系爭建物於55年時是由黃○輝所繪圖，
    證人沈○木為黃○輝配偶沈○明之弟）、索○英（索○林之子）
    、李○榮（曾任樂群新村自治會會長）、朱○平（樂群新村之
    鄰居）、游○蓁（樂群新村之鄰居），就再審原告之被繼承
    人或被繼受人為何自「樂群新村」拆遷後可得居住於系爭房
    地之事實知之甚詳，及就本案拆遷、補助、購地及興建過程
    均有所聽聞，上開證人足證再審原告有占有使用系爭土地之
    法律上正當權源，今既發現上述新證據，自難甘服該確定判
    決。是再審原告聲請傳訊沈○木(新北市○○區○○路000巷0號0
    樓）、索○英（臺中市○○區○○路0000號）、李○榮（臺中市○
    區○○路000號00樓之0)、朱○平（臺北市○○區○○路0段000巷0
    弄0號0樓）、游○蓁（臺中市○區○○街00○0號2樓），以證明5
    5年聯勤測量學校有同意讓再審原告之被繼承人或被繼受人
    於系爭土地上修建眷舍，再審原告有占有使用系爭土地之法
    律上正當權源。(參見58年4月1日發函製圖廠，副本通知李○
    等人：「查樂群新村6戶『卷舍』拆建，市府前曾補助遷建費
    用，除支付各項工程款外，尚餘尾款……，作該『眷舍』修建工
    程之用。」等語（第一審卷（一）第126頁、第二審卷一第1
    47頁）。另再審原告與再審被告擬就系爭土地歸還軍方及依
    規定租用事件洽談和解，故聲請鈞院於再審調查程序中移付
    調解。就聲請移付調解一事，再審被告亦表示願以函文表示
    同意移付調解之意願，此部分再行補陳等語。爰依民事訴訟
    第496條第1項第13款規定，提起本件再審之訴，並聲明：原
    確定判決廢棄，駁回再審被告之訴。
三、本件未經言詞辯論，再審被告未為任何聲明及陳述。
四、再審請求不符民事訴訟法第496條第1項第13款之規定： 
(一)按當事人發現未經斟酌之證物或得使用該證物者，得以再審
    之訴對於確定終局判決聲明不服，但以如經斟酌可受較有利
    益之裁判者為限，民事訴訟法第496條第1項第13款固有明文
    。惟所謂當事人發見未經斟酌之證物，係指前訴訟程序事實
    審之言詞辯論終結前已存在之證物，因當事人不知有此，致
    未經斟酌，現始知之者而言。即必須當事人在客觀上確不知
    該證物存在致未斟酌現始知之，或依當時情形有不能檢出該
    證物者始足當之，倘按其情狀依一般社會之通念，尚非不知
    該證物或不能檢出或命第三人提出者，均無該條款規定之適
    用。且當事人以發現得使用未經斟酌之證物為再審理由者，
    並應就其在前訴訟程序不能使用之事實，依民事訴訟法第27
    7條前段規定負舉證責任（最高法院98年度台上字第1258號
    判決意旨參見）。另本款所謂證物，專指物證而言，不包含
    人證在內，亦不包括法規、函令、解釋之適用或其他裁判之
    見解；且發見人證，不能據為再審之訴之事由，為民事訴訟
    法第496條第1項第13款之當然解釋。以發見同款所稱之新證
    物為理由，提起再審之訴時，本於同一旨趣，自亦不許以發
    見之人證與發見之新證物合用為證（最高法院103年度台抗
    字第148號裁判意旨參見）。又當事人得依民事訴訟法第496
    條第1項第13款之規定提起再審之訴者，以該證物在前訴訟
    程序事實審言詞辯論終結前已存在，而有未經斟酌或不能使
    用之情形為限，否則即與所謂『發見』或『得使用』之意義不符
    （最高法院77年度台再字第3號判決意旨參見）。
(二)民事訴訟法第496條第1項第13款所謂證物，專指物證而言，
    不包含人證在內，參以前開法律之規定及實務見解說明，再
    審原告聲請傳喚證人沈○木、索○英、李○榮、朱○平、游○蓁
    ，亦與民事訴訟法第496條第1項第13款規定要件，顯有未合
    ，不足構成再審之事由。
五、至再審原告所稱聲請移付調解乙事，本非法律所規定之再審
    理由，亦與民事訴訟法第496條第1項第13款規定要件，顯有
    未合。另再審原告具狀聲請調查證據，因並未就其在前訴訟
    程序不能使用之事實，依民事訴訟法第277條前段規定為舉
    證，且所具之聲請調查證據狀，依一般社會之通念，尚非屬
    不知該證物或有不能檢出或命第三人提出之情況存在，核亦
    與民事訴訟法第496條第1項第13款規定要件不符。又本件再
    審原告所主張民事訴訟法第496條第1項第13款之再審事由，
    該條文係規定：「當事人發現未經斟酌之證物或得使用該證
    物者」，而再審原告上開所據為主張者，或顯亦與「證物」
    之性質不符；或要無所謂「發見」或「得使用」之情形存在
    ，是再審原告據此主張原確定判決有民事訴訟法第496條第1
    項第13款之再審事由云云，均顯無理由。
六、末按再審之訴顯無再審理由者，得不經言詞辯論，以判決駁
    回之，民事訴訟法第502條第2項定有明文。所謂再審之訴顯
    無再審理由，係依再審原告所主張之再審事由，不經調查即
    可認定，在法律上顯無理由而不能獲得勝訴之判決者而言。
    承前所述，本件依再審原告主張關於民事訴訟法第496條第1
    項第13款之再審事由，依民事再審之訴狀所載，不經調查即
    可認顯與所定要件不符，本院自得不經言詞辯論，逕以判決
    駁回之。
七、據上論結，本件再審之訴顯無再審理由，依民事訴訟法第50
    2條第2項、第85條第1項前段、第78條，判決如主文。 
中　　華　　民　　國　　110 　年　　11　　月　　17　　日
          　　    民事第三庭    審判長法　官  黃玉清
  　　　　　　　　　　　　　　        法　官  葛永輝
　  　　　　　　　　　　　　　　      法　官  許旭聖
正本係照原本作成。
如不服本判決，應於收受送達後20日內向本院提出上訴書狀，其
未表明上訴理由者，應於提出上訴後20日內向本院補提理由書狀
（均須按他造當事人之人數附繕本）。因疫情而遲誤不變期間，
得向法院聲請回復原狀。
上訴時應提出委任律師或具有律師資格之人之委任狀；委任有律
師資格者，另應附具律師資格證書及釋明委任人與受任人有民事
訴訟法第466條之1第1項但書或第2項所定關係之釋明文書影本。
如委任律師提起上訴者，應一併繳納上訴裁判費。

                                      書記官  陳麗玉
　　　　　　　　　　　　　　　　　　　
中　　華　　民　　國　　110 　年　　11　　月　　17　　日